臺灣花蓮地方法院刑事判決　　　　　　　　　　　　　八十九年度訴字第一九四號
　　公　訴　人　臺灣花蓮地方法院檢察署檢察官
　　被　　　告　丁○○○
右列被告因偽造文書等案件，經檢察官提起公訴（八十八年度偵字第四○○三、四三
四一號），本院判決如左：
    主  文
丁○○○共同連續行使偽造私文書，足以生損害於他人，處有期徒刑伍月，如易科罰
金，以佰元折算壹日。
附表所示簽帳單之客戶存查聯共伍張及附表所示簽帳單之特約商店存查聯及銀行存根
聯上所偽造之「乙○○」署押共拾枚，均沒收。
    事  實
一、丁○○○明知其女婿乙○○僅委託其代為出售房地或抵押借款，惟因該房地業已
    設定抵押，無法再辦抵押貸款，竟未經乙○○同意，與真實姓名年籍均不詳之成
    年人「林代書」共同基於偽造私文書及詐欺取財之概括犯意聯絡，於民國八十五
    年二月間某日，在台北縣某處，由「林代書」以乙○○名義填寫大眾商業銀行（
    以下簡稱大眾銀行）信用卡申請書，丁○○○則在申請書上偽造乙○○簽名一枚
    後，由林代書檢具該偽造之申請書及扣繳憑單、地價稅繳款書、土地所有權狀影
    本等資料，向大眾銀行申請信用卡使用，致大眾銀行承辦人員不疑有他，而准予
    核發信用卡（卡號四五一八─四八○○─一○三九─三七○一），並依上開申請
    書上所填具之地址，將信用卡寄至台北縣新莊市○○路二六九之八二號五樓，丁○○○收到該信用卡後，立即在信用卡背面偽簽乙○○簽名一枚，且與「林代書
    」及伊巧開發服飾有限公司（下稱伊巧公司）負責人甲○○（未據起訴）共同基
    於偽造文書及意圖為自己不法所有之概括犯意，自八十五年二月二十六日起至同
    年三月二十二日止，連續由丁○○○將前揭乙○○名義信用卡交予「林代書」，
    甲○○則負責提供刷卡機，以真刷卡假消費之方式，佯裝向伊巧公司刷卡購物，
    實則每刷一萬元，丁○○○可取得八千五百元之現金，其並在一式三聯之簽帳單
    （一聯為客戶存查聯、一聯為特約商店存查聯、一聯為銀行存根聯）上偽造乙○○簽名一枚（因該簽帳單為複寫紙，而同時在該簽帳單其餘二聯上偽簽複寫乙○○之簽名各一枚）後，將該偽造之簽帳單交予「林代書」，「林代書」再交予甲○○，甲○○則持之向財團法人聯合信用卡處理中心請款，而行使偽造私文書，
    信用卡處理中心誤信確有消費，而按簽帳單金額，墊付款項予甲○○，再向大眾
    銀行請款，丁○○○三人先後共詐得七萬零五百零一元（詐欺之時間、金額如附
    表所示），足以生損害於乙○○、財團法人聯合信用卡處理中心及大眾銀行。嗣
    因乙○○所有之土地遭大眾銀行以積欠信用卡費用向法院聲請查封拍賣，乙○○
    始循線查悉上情。
二、案經乙○○訴由台灣花蓮地方法院檢察署檢察官偵查起訴。
    理  由
一、右揭犯罪事實，業據被告丁○○○坦承不諱，核與告訴人乙○○於偵查及本院訊
    問中指訴之情節相符，並有其所偽造之大眾銀行信用卡申請書影本一張、大眾銀
    行帳單三張、扣繳憑單影本、地價稅繳款書影本各一張、土地所有權狀影本五張
    、大眾銀行八十九年十一月十六日卡發字第三八三號函、荷蘭銀行八十九年十二
    月二十六日八九荷銀字第一０八一號函附伊巧公司之經濟部公司執照等資料各一
    份附卷可參。證人即伊巧公司信義分公司負責人丙○○於本院審理時亦結證稱：
    伊巧公司於八十五年間已停業，伊巧公司有二家店，位於台北市○○○路的店有
    申請刷卡機，負責人為甲○○，當時因經營困難，有位林代書幫渠等申請貸款等
    語，可見被告所述之林代書，確有其人。而證人即伊巧公司負責人甲○○則證稱
    ：曾有一位林姓代書到其店內消費，並表示可以幫其辦理信用貸款，且常常帶朋
    友到其店內消費，後其店於八十九年十一月倒閉，辦信用貸款一事就不了了之，
    但林代書未曾有刷卡後，未實際取回所購買物品之情形等語。惟被告以詐得之信
    用卡真刷卡假消費等情，業據被告供述綦詳，且觀諸前開大眾銀行帳單之內容，
    顯示被告在短短約一個月期間，五次刷卡之商店，均為伊巧公司，未有其餘商店
    ，亦可徵被告自白足堪採信，則被告既以真刷卡假消費之方式與「林代書」、甲○○共同詐得現金，則當需刷卡商店之配合始可向財團法人聯合信用卡處理中心
    詐取刷卡金額，是證人甲○○之證詞，應係卸責之詞，不足採信。綜上所述，被
    告自白與事實相符，應堪採信。本件事證明確，被告犯行洵堪認定。
二、按簽帳單具有持卡人與特約商店之交易契約書之性質，並具有持卡人請求發卡銀
    行撥款之請求書或指示文件之性質，換言之，持卡人向特約商店消費後簽名於一
    式三聯之簽帳單上，再由特約商店交付其中第一聯客戶存查聯予持卡人收執，該
    第一聯由持卡人簽名係指持卡人同意依據信用卡持卡人合約條件，一經使用或訂
    購物品，均應按簽帳單之全部金額，付款予發卡銀行，故持卡人於該簽帳單簽名
    其用意與票據背書大致相同，皆係對所簽之金額負責之意，該簽帳單之性質為私
    文書。核被告所為，係犯刑法第二百十六條、第二百十條之行使偽造私文書罪、
    第三百三十九條第一項詐欺取財罪。被告與自稱「林代書」之姓名年籍不詳之成
    年男子、甲○○間，就上開二罪，具有犯意之聯絡與行為之分擔，均為共同正犯
    。被告偽造乙○○簽名之行為，為偽造私文書之部分行為，不另論罪；而被告偽
    造私文書之低度行為應為行使偽造私文書之高度行為所吸收，亦不另論罪。又被
    告先後多次行使偽造私文書及詐欺取財之犯行，均時間緊接，觸犯構成要件相同
    之罪，均顯係基於概括犯意為之，應依連續犯之規定論以一罪，並均依法加重其
    刑。再被告所犯上開二罪間，有方法結果之牽連關係，應依刑法第五十五條之規
    定，從一重之行使偽造私文書罪處斷。爰審酌被告係因欲幫其女婿籌湊借款而冒
    辦信用卡，並持之真刷卡假消費，犯罪之動機、手段、詐得之金額不高、事後有
    將詐得之金額寄予乙○○，乙○○現已和大眾銀行達成和解，並表示不願意再追
    究，希望給被告自新機會等情，業據乙○○於偵查及本院訊問時陳述綦詳，及被
    告犯罪後坦承犯行，態度尚佳等一切情狀，量處如主文所示之刑，並諭知易科罰
    金之折算標準。又被告曾因犯詐欺罪，經台灣板橋地方法院判處有期徒刑壹年，
    並經台灣高等法院駁回上訴確定，甫於八十九年十一月二十八日執行完畢，此有
    台灣花蓮地方法院檢察署刑案資料查註紀錄表一份附卷可參，是被告依法不得宣
    告緩刑，附此敘明。另（一）按行為後法律有變更者，適用裁判時之法律；但裁
    判前之法律有利於行為人者，適用最有利於行為人之法律，刑法第二條第一項定
    有明文。且如易服勞役、易科罰金等法令之變更，亦有刑法第二條第一項規定之
    適用（最高法院二十四年七月刑庭總會決議、最高法院二十九年度上字第五二五
    號判例參照）。（二）經查，刑法第四十一條業於九十年一月四日修正，同年一
    月十日經總統公布實施，該條修正為：「犯最重本刑為五年以下有期徒刑之罪，
    而受六月以下有期徒刑或拘役之宣告，因身體、教育、職業、家庭之關係或因其
    他正當事由，執行顯有困難者，得以一元以上三元以下折算一日，易科罰金。但
    確因不執行所宣告之刑，難收矯正之效或難以維持法秩序者，不在此限。」「併
    合處罰之數罪，均有前項情形，其應執行之刑逾六月者，亦同」；較諸修正前刑
    法第四十一條規定：「犯最重本刑為三年以下有期徒刑以下之刑之罪，而受六月
    以下有期徒刑或拘役之宣告，因身體、教育、職業或家庭之關係，執行顯有困難
    者，得以一元以上三元以下折算一日，易科罰金」，就易科罰金部分，以新法對
    行為人較為有利，是依據前開說明，本案自應適用修正後之刑法第四十一條第一
    項前段規定，對被告諭知易科罰金之折算標準，附此敘明。又附表所示簽帳單之
    客戶存查聯，係被告所有，供犯罪所用之物，雖未扣案，然無證據證明其已滅失
    不存在，仍應宣告沒收。至上開簽帳單之特約商店存查聯及銀行存根聯，業經被
    告交予伊巧公司負責人甲○○，甲○○再交予財團法人聯合信用卡處理中心，屬
    伊巧公司及聯合信用卡處理中心所有，雖已非被告或甲○○所有，自毋庸為沒收
    之諭知，惟其上偽造之「乙○○」署押共十枚，係被告偽造之署押，不問屬於被
    告與否，均應依刑法第二百十九條規定諭知沒收。
三、檢察官另以被告用詐得之乙○○大眾銀行信用卡，於八十五年四月五日，向商家
    刷卡消費，並在簽帳單上偽造「乙○○」之署押，致消費之商店不知有異，始得
    以消費，因而取得財物，而付款之大眾銀行則誤將上開款項支付予簽帳之特約商
    店，因認被告此部分所為亦涉犯刑法第二百十六條、第二百十條行使偽造私文書
    及第三百三十九條第一項詐欺取財罪嫌云云。經查檢察官認被告涉有此部分犯行
    ，無非係以大眾銀行之帳單所據。惟觀之卷附大眾銀行之帳單，四月五日部分係
    記載郵局繳款，並扣除六百元，足見被告係於四月五日至郵局繳納信用卡部分費
    用六百元。檢察官未細查帳單內容，遽認被告於四月五日仍有刷卡消費，實有違
    誤。此外，復查無其他積極證據足證被告涉有此部分犯行，本應諭知無罪判決，
    惟因檢察官認此部分犯行與前開有罪部分，有連續犯之裁判上一罪關係，爰不另
    為無罪之諭知。
據上論斷，應依刑事訴訟法第二百九十九條第一項前段，刑法第二條第一項前段、第
二十八條、第五十六條、第二百十六條、第二百十條、第三百三十九條第一項、第五
十五條、第四十一條第一項前段、第二百十九條、第三十八條第一項第二款、罰金罰
鍰提高標準條例第一條前段、第二條，判決如主文。
本案經檢察官李子春到庭執行職務
中    華      民      國    九十一    年      三      月    二十一    日
                              臺灣花蓮地方法院刑事庭
                                  法  官  陳  世  博
右正本證明與原本無異。
如對本判決不服，應於送達後十日內，向本院提出上訴狀。（應抄附繕本）告訴人或
被害人如對於本判決不服者，應具備理由請求檢察官上訴，其上訴期間之計算係以檢
察官收受判決正本之日期為準。
                                  法院書記官
中      華      民      國    九十一    年      三      月   二十五     日
附錄本案所犯法條全文
刑法第二百十條
偽造、變造私文書，足以生損害於公眾或他人者，處五年以下有期徒刑。
刑法第二百十六條
行使第二百十條至第二百十五條之文書者，依偽造、變造文書或登載不實事項或使登
載不實事項之規定處斷。
刑法第三百三十九條
意圖為自己或第三人不法之所有，以詐術使人將本人或第三人之物交付者，處五年以
下有期徒刑、拘役或科或併科一千元以下罰金。
以前項方法得財產上不法之利益或使第三人得之者，亦同。
前二項之未遂犯罰之。
┌──┬──────────┬──────────┬───────────┐
│編號│詐欺時間            │詐欺金額            │刷卡商店              │
├──┼──────────┼──────────┼───────────┤
│一  │八十五年二月二十六日│九千八百元          │伊巧公司（YI CHIAO FAS│
├──┼──────────┼──────────┤HION-HSIN YI TAIPEI） │
│二  │八十五年三月十六日  │一萬九千八百元      │                      │
├──┼──────────┼──────────┤                      │
│三  │八十五年三月十九日  │八千七百七十二元    │                      │
├──┼──────────┼──────────┤                      │
│四  │八十五年三月十九日  │一萬九千九百九十九元│                      │
├──┼──────────┼──────────┤                      │
│五  │八十五年三月二十二日│一萬一千五百三十元  │                      │
└──┴──────────┴──────────┴───────────┘
